【裁判字號】    88,訴,2115
【裁判日期】    890125
【裁判案由】    給付借款
【裁判全文】
臺灣臺南地方法院民事判決  八十八年度訴字第二一一五號
    原      告  台灣中小企業銀行股份有限公司
    法定代理人  戊○○
    訴訟代理人  甲○○
                丙○○
    被      告  丁○○
                            身.
                乙○○      住.
                            身.
右當事人間請求給付借款事件，本院判決如左：
    主    文
被告應連帶給付原告新台幣肆佰柒拾伍萬貳仟玖佰陸拾捌元，及自民國八十八年二月
十八日起至清償日止，按年息百分之九點八二計算之利息，並自民國八十八年三月十
八日起至民國八十八年九月十七日止，按上開利率百分之十，自民國八十八年九月十
八日起至清償日止，按上開利率百分之二十計算之違約金。
訴訟費用由被告連帶負擔。
本判決於原告以新台幣壹佰伍拾捌萬元供擔保後，得假執行。
    事    實
甲、原告方面：
一、聲明：如主文第一項所示。並願供擔保請准宣告假執行。
二、陳述：
（一）緣被告丁○○於民國八十四年八月十八日邀同被告乙○○為連帶保證人，向原
      告借款新台幣（下同）五百一十萬元，約定利息按週年利率百分之九點七五計
      算（嗣依原告銀行基本放款利率機動調整），借款期限自八十四年八月十八日
      至一０四年八月十八日，以每月為一期，分二四０期，按月攤還本息。逾期清
      償在六個月以內者，按上開利率百分之十，超過六個月者，按上開利率百分之
      二十計付違約金，如一期未清償，全部債務視為到期。詎被告自八十八年二月
      十八日起即未依約繳納本息，屢催未果，本利迄未清償，被告已喪失期限利益
      ，原告爰依消費借貸及連帶保證之法律關係，提起本件訴訟。
（二）被告乙○○將抵押房屋賣給被告丁○○，有告訴原告，所以再由被告丁○○當
      借款人，但被告丁○○嗣後再將房子賣給他人，我們並不知情。我們是在八十
      八年六月後才知道被告丁○○將抵押房屋轉讓給他人。在八十六年七月以後本
      息的攤還方式是現金繳款，八十六年六月前是存摺自動扣款。
（三）被告丁○○係本件借款之借款人，其出售抵押物後理應全部清償餘欠原告之借
      款本息或偕同新所有權人至原告銀行辦理更換借款人，並全部清償餘欠借款之
      本息後，其借貸責任始能免除，然被告疏忽此舉，抵押物縱然移轉，惟借款人
      仍為被告，被告丁○○仍應負借款人之責任，被告乙○○為連帶保證人，自應
      負連帶清償之責。
乙、被告方面：
一、被告丁○○部分：
（一）聲明：駁回原告之訴。
（二）陳述：
  １、系爭借款緣於被告丁○○於八十四年購買台南市○○○○街一一三巷六十四號
      房屋而向原告銀行貸款五百餘萬元，依約每固定清償本利至八十六年間，因受
      景氣低迷影響，被告丁○○在自認無力負擔得情況下賣給訴外人張李寶環，張
      李寶環並自八十六年四月份起接手償還系爭貸款。
  ２、依正常道理，被貸款之銀行獲知擔保品異動時，必須通知原借貸人及新所有權
      人確認債務以確保銀行的債權，也才能釐清責任誰屬，但銀行卻沒有如此做。
  ３、一般民眾不諳法規只認為房屋買賣後債款會跟著移轉，否則銀行也會跟監查明
      誰來負責繳款，以便日後糾紛時能釐清責任，惟在未被銀行告知貸款維持現狀
      況下，近因買受人滯繳貸款時才發現經向銀行追問，被銀行告知「有正常繳息
      就好了」，如此敷衍心態不顧原借款人的權益做法，令人不寒而慄，叫人不知
      所從。
  ４、被告一向重視社會信用及道德由民所貸款的另兩間房屋正常繳息作法不難看對
      信用的堅持，因此亦證明如果有責任的話，是不會迴避責任。
  ５、最近向其他銀行請示這個問題時，除了表示在他們銀行不可能發生以外，也認
      擔保品異動時，除了要求借款人及買受人確認債權，如由原借款人繼續借款的
      話，必須將買受人列入提供擔保品人，甚至擔任保證人，這些動作不但未獲告
      知，也依正常程序作業，難道銀行就可照自己的看法（有正常繳息就好）而為
      所欲為。本件係由於銀行的作業疏忽，未能及時釐清這項債務的歸屬，已嚴重
      影響個人的信譽，令人遺憾。故本件借款應由現有擔保品所有權人負擔。
  ６、由民法立法精神及告知，抵押品係與債務同在，因此抵押品過戶，自應向抵押
      品所有人索取原抵押債務。
  ７、借款銀行應視抵押品為保障債務之重要物品，固不會時日看顧，亦會幾個月去
      瞭解其所有權異動情形，被告自八十六年已將抵押物賣給他人，借款銀行在發
      覺滯納貸款之前，必已發覺異動，卻任由自為之，顯然已默認債務之移轉，此
      可憑該行行員一句：「有正常繳息就好了」證明。更可證明「知法」的銀行已
      同意「不知法」的被告做法。
  ８、原告銀行應該知道被告已將房屋抵押房屋給第三人。債務應由張李寶環負責。
      被告沒有主動將房屋買賣的事告訴銀行。原先系爭借款的本息是從被告丁○○
      的銀行活儲帳戶直接扣繳，於出售給張李寶環之前，前三期是我到銀行繳的，
      後來就由張李寶環繳利息。
二、被告乙○○部分：
（一）聲明：駁回原告之訴。
（二）陳述：系爭見款借據連帶保證人欄雖為被告乙○○簽立，但房貸應由承買人來
      承受，被告乙○○於八十四年間將抵押房屋賣給被告丁○○，本件借款是房子
      的貸款，被告乙○○賣房子給被告丁○○時，有告知原告銀行，因此借款契約
      借款人換成被告丁○○，被告乙○○改為擔任連帶保證人
    理    由
一、本件原告主張被告丁○○以被告乙○○為連帶保證人，向原告借款之事實，業據
    提出借據、連線作業查詢單及撥款傳票各一件為證，被告固不爭執借據之真正，
    惟辯稱：本件係被告丁○○於八十四年間向被告乙○○購屋，並以該屋向原告所
    為之抵押借款，嗣於八十六年間，被告丁○○已將房屋售予訴外人張李寶環，且
    約定此後本件貸款由其承擔，故被告應已無責任云云。
二、按民法第三百零一條規定，第三人與債務人訂立契約承擔其債務者，非經債權人
    承認，對於債權人不生效力。被告雖辯稱：系爭借款已由買受抵押房屋之第三人
    即張李寶環所承擔云云。惟查，本件原告之債權係本於借貸契約而生，與抵押物
    所有權之移轉，本屬不同之法律關係，被告既仍為系爭借據之借款人及連帶保證
    人，自應負連帶清償借款之責。又被告丁○○縱與第三人張李寶環約定由張李寶
    環承擔本件債務屬實，惟被告丁○○自承未將上開約定通知原告，亦未請求原告
    承認，參以被告丁○○將抵押房屋賣予第三人後，均係以現金方式至原告銀行繳
    納本息，亦難認定原告銀行於抵押房屋賣予第三人時即得知系爭債務已由該第三
    人承擔，而未為反對之意思表示，被告復無法舉證以實其說，則依前開規定，該
    債務承擔契約對於債權人即原告即不生任何效力，則渠等之抗辯，亦難憑採。是
    以原告之主張即為有據。
三、從而，原告依消費借貸及連帶保證契約，請求被告連帶給付如主文第一項所示之
    本金、利息及違約金，即有理由，應予准許。
四、原告陳明願供擔保，請求宣告假執行，核無不合，茲酌定相當之擔保金額，予以
    准許。
五、結論：本件原告之訴為有理由，依民事訴訟法第八十五條第二項、第三百九十條
    第二項，判決如主文。
中      華      民      國    八十九    年      一      月     二十五   日
                                  臺灣臺南地方法院民事第三庭
                                              法      官  蔡雅惠
右為正本係照原本作成。
如對本判決上訴，須於判決送達後廿日內向本院提出上訴狀。
中      華      民      國    八十九    年      一      月     二十五   日
                                              法院書記官  王志銘


司法院資訊處製作；財團法人民間司法改革基金會備份。
